【裁判字號】    98,交聲,4293
【裁判日期】    981231
【裁判案由】    聲明異議
【裁判全文】
臺灣臺中地方法院交通事件裁定        98年度交聲字第4293號
原處分機關    交通部公路總局臺中區監理所臺中市監理站
異  議  人    甲○○
即受處分人
上列異議人因違反道路交通管理處罰條例案件，對於交通部公路
總局臺中區監理所臺中市監理站於民國98年10月29日所為之處分
（原處分案號：裁監稽違字第裁61-P00000000號裁決書）聲明異
議，本院裁定如下：
    主    文
異議駁回。
    理  由
一、按禁止進入標誌「禁１」，用以告示任何車輛不准進入，設
    於禁止車輛進入路段入口顯明之處；駕駛人駕駛汽車，應遵
    守道路交通標誌、標線、號誌之指示，道路交通標誌標線號
    誌設置規則第73條第1 項、道路交通安全規則第90條分別定
    有明文。次按汽車駕駛人，不依遵行之方向行駛者，處新臺
    幣（下同）600 元以上1,800 元以下罰鍰，復為道路交通管
    理處罰條例第45條第1 款所明文規定。再汽車駕駛人駕駛汽
    車有違反道路交通管理處罰條例第45條規定者，除應依該條
    所規定之罰緩處罰外，並予記違規點數1 點，亦為道路交通
    管理處罰條例第63條第1 項第1 款所明定。又道路交通管理
    處罰條例所稱之汽車，依該條例第3 條第8 款規定，包括機
    器腳踏車在內。是行為人駕駛車輛不按遵行之方向行駛而為
    警舉發，於期限內繳納罰緩或到案聽後裁決或提出申訴或陳
    述，經處罰機關調查後仍認定其有不按遵行之方向行駛之違
    規行為者，依違反道路交通管理事件統一裁罰基準及處理細
    則（下稱處理細則）第2 條第2 項所定之違反道路交通管理
    事件統一裁罰基準表（下稱基準表）之規定，須對該行為人
    處以900元之罰鍰，並記違規點數1點。
二、原處分機關交通部公路總局臺中區監理所臺中市監理站略以
    ：異議人即受處分人甲○○於民國（下同）98年9月20日18
    時45分許，騎乘車牌號碼081-EYD號普通重型機車，在花蓮
    市○○街12之1號前處，因不按遵行之方向行駛之違規行為
    ，經花蓮縣警察局花蓮分局軒轅派出所員警依違反道路交通
    管理處罰條例第45條第1款攔查舉發，並由異議人親自簽收
    。異議人於期限內到案，遂於98年10月29日以裁監稽違字第
    裁61-P00000000號裁決書裁處罰鍰900元整，並記違規點數
    1點，並無違誤等語。
三、本件聲明異議意旨略以：伊第一次到花蓮，剛好民宿『海傳
    』有免費機車試乘，於是伊就騎向海濱街，前往10公尺左右
    就迴轉返往民宿，剛到民宿門口即遭警察攔下並說這裡是單
    行道，但該路口根本沒有設置單行道標誌，其他路口也是雙
    向道，伊剛到花蓮當然也不清楚該路是單行道。依據交通法
    規單行道應設標誌，用以告示該道路為單向行車，以進入之
    車輛應依標誌指示方向行車，故該路既違反規定，那麼此道
    路並不能列為單行道云云。
四、經查：
（一）異議人甲○○於98年9 月20日18時45分許，騎乘車牌號碼
      081-EYD 號普通重型機車，在花蓮市○○街12之1 號前處
      ，因不按遵行之方向行駛之違規行為，經花蓮縣警察局花
      蓮分局軒轅派出所員警依違反道路交通管理處罰條例第45
      條第1 款攔查舉發，並由異議人親自簽收等情，為異議人
      所不否認，並有上開舉發通知單、花蓮縣警察局花蓮分局
      98年12月18日花市警交字第0980033511號函暨檢附之現場
      繪製圖1 張、現場相片10張在卷可稽，應堪認定。
（二）又異議人雖以前開情詞置辯，然查：
  １、查本件違規路段之花蓮市○○街與北濱街三岔路口處，設
      有車輛禁止進入標誌一情，此有花蓮縣警察局花蓮分局98
      年12月18日花市警交字第0980033511號函暨檢附之現場圖
      及現場相片在卷可稽。
  ２、矧有關道路交通管理之實際標誌、標線、管制方法、手段
      ，乃行政機關依其職權所為裁量之行政措施或處分，除有
      重大、明顯瑕疵或其他違法情形外，尚非法院所得任意指
      摘或變更。又按禁制標誌設於距禁制事項之起點至100 公
      尺間適當之地點；標誌以豎立於行車方向之右側為原則，
      特殊情況得豎立於行車方向之左側或以懸掛方式設置之；
      除本規則另有規定外，標誌之牌面應與行車方向成90度角
      為原則，但得視實際情況酌量調整其水平或俯仰角度，此
      觀道路交通標誌標線號誌設置規則第57條第5 款、第16條
      第1 項、第2 項之規定自明，而就卷內之照片觀之，該「
      禁止進入」標誌係設置於花蓮市○○街與北濱街三岔路口
      處起始點（即海濱路順向路段末端），且係設置於標誌桿
      頂端顯而易見之處，並無位置過高或過低，致駕駛人難以
      目視之情形；且該標誌面積甚大，並以白底搭配紅色圖樣
      之醒目設計方式，衡情駕駛人於駛至該路口前之相當距離
      時，應得發見該標誌，而即時依指示方向行駛。雖異議人
      辯稱依其沒有看到標誌云云，然依上開現場圖所示，異議
      人係自民宿『海傳』騎向海濱街往前10公尺左右即迴轉返
      往民宿，顯見異議人僅係於該違規路段中間短程來回騎駛
      ，並非自單行道入口或末端進入全程行駛該違規地點，故
      其有可能未看見禁止進入之標誌，但海濱路口起始處，該
      「禁止進入」禁制標誌實已清晰可辨識，且依卷附之照片
      ，可知該路段之兩側車輛停車方向全部均朝北停放，復均
      僅有區隔汽、機車之槽畫線，並無表示可雙向行駛之分隔
      線，又無何複雜情形導致駕駛人難以辨識標誌之情形，客
      觀上並無足使人誤認此路段為雙向道之可能，是異議人辯
      稱其不清楚該路段為單行道，顯係自身對道路交通標線之
      意義不甚瞭解所致。況異議人係考領有駕駛執照之人，對
      交通標誌應有一定之認識，且行車時理當隨時注意左、右
      方之車前狀況及各種標誌，自無要求主管機關僅得於特定
      方向豎立標誌之理。是異議人於行駛該路段時，施以一般
      通常用路人之注意，當可發現該路段為單行道並加以遵守
      ，是若異議人於行車時未及注意，顯屬可歸責於己，並非
      該標誌之設置有何不當，要難將異議人應負之違規責任歸
      咎於交通標誌之主管機關，是異議人所辯該路段未設單行
      道標誌云云，顯不足採，異議人有不按遵行方向行駛之違
      規行為，堪以認定。
（三）綜上所述，異議人確有不按遵行之方向行駛之違規事實，
      已堪認定。從而，原處分機關據以爰引首揭規定，裁處罰
      鍰900元並記違規點數1點，核無不當，本件異議為無理由
      ，應予駁回。
五、據上論斷，應依道路交通管理處罰條例第87條第2項、道路
    交通案件處理辦法第19條之規定，裁定如主文。
中    華    民    國    98    年    12    月    31    日
                        交通法庭  法  官  莊秋燕
以上正本證明與原本無異。
如不服本裁定，應於送達後5日內，向本院提出抗告狀。
                                  書記官  楊賀傑
中    華    民    國    98    年    12    月    31    日

司法院資訊處製作；財團法人民間司法改革基金會備份。
